臺灣高等法院刑事判決
108年度上易字第2469號
上  訴  人  臺灣桃園地方檢察署檢察官
被      告  邱○○


上列上訴人因被告家暴妨害自由案件，不服臺灣桃園地方法院10
8年度審易字第371號，中華民國108年9月23日第一審判決（起訴
案號：臺灣桃園地方檢察署107年度偵字第32248號），提起上訴
，本院判決如下：
    主  文
原判決撤銷。
本件公訴不受理。
    理  由
一、公訴意旨略以：被告邱○○與告訴人程○○前為夫妻，2人為家
    庭暴力防治法第3條第1款之家庭成員。被告與告訴人於民國
    105年6月20日離婚，即未同居在告訴人母親葉○○所有之桃園
    市○○區○○○路00號7樓（下稱系爭住宅），被告竟基於侵入住
    宅之「接續犯意」，於民國107年4月4日、7日、8日、12日
    、13日、16日、17日、18日、23日、26日、「27日」，未經
    告訴人之同意擅自進入系爭住宅，拍攝告訴人居所8樓曬衣
    間之照片，以蒐證對告訴人提出妨害家庭之證據。因認被告
    涉有刑法第306條第1項之侵入住宅罪嫌。
二、按第二審法院認為上訴有理由，或上訴雖無理由，而原判不
    當或違法者，應將原審判決經上訴之部分撤銷，就該案件自
    為判決，刑事訴訟法第369條第1項前段定有明文。次按同一
    案件繫屬於有管轄權之數法院者，由繫屬在先之法院審判，
    刑事訴訟法第8條定有明文。依刑事訴訟法第8條之規定不得
    為審判者，應諭知不受理之判決，刑事訴訟法第303條，亦
    有明文。蓋同一案件，乃指前後案件之被告及犯罪事實俱相
    同者而言，既經合法提起公訴或自訴發生訴訟繫屬，即成為
    法院審判之對象，而須依刑事訴訟程序，以裁判確定其具體
    刑罰權之有無及範圍，自應由繫屬在先之法院審判，為免一
    案兩判、一事二罰，對於後之起訴，應以形式裁判終結之，
    此為刑事訴訟法上「一事不再理原則」。又訴訟上所謂「一
    事不再理」之原則，關於實質上一罪，亦有其適用，其一部
    分犯罪事實已經提起公訴或自訴者，其效力當然及於全部，
    如檢察官復將其他部分重行起訴，應諭知公訴不受理之判決
    （最高法院60年台非字第77號判例、96年度台上字第4611號
    判決意旨參照）。易言之，對於同一被告之一個犯罪事實，
    無論是實質上一罪或裁判上一罪，祇有一個刑罰權，不容重
    複裁判，檢察官就同一事實無論其為先後兩次起訴或在一個
    起訴書內重複追訴，法院應依刑事訴訟法第303條第2款就重
    行起訴之同一事實部分諭知不受理之判決，以免法院對僅有
    同一刑罰權之案件，先後為重複之裁判，或更使被告遭受二
    重處罰之危險。從而，依同法第303條第2款、第307條之規
    定，已經提起公訴之案件，在同一法院重行起訴者，應諭知
    不受理之判決，且得不經言詞辯論為之。
三、經查：
  ㈠被告被訴於「107年4月27日下午5時30分許」，未徵得同意，
    擅自侵入系爭住宅之犯行，業經臺灣桃園地方檢察署檢察官
    於107年9月12日聲請簡易判決處刑（107年度偵字第17356號
    ），於同年11月8日繫屬於原審法院，經原審法院以107年度
    桃簡字第2479號刑事簡易判決，依刑法第306條第1項之侵入
    住宅罪予以論罪科刑，被告不服提起上訴，目前於原審法院
    以108年度簡上字第283號案件審理中（下稱「前案」），此
    經本院核閱上開卷宗無誤。而被告被訴之「本案」，則由臺
    灣桃園地方檢察署檢察官於108年1月15日提起公訴（107年
    度偵字第32248號），於同年2月14日始繫屬原審，有原審收
    狀戳章在卷可稽（見原審卷第7頁）。稽之兩案之犯罪事實
    ，其中就「107年4月27日」侵入住宅犯行乃相同之犯罪事實
    ，另「本案」被訴之其餘犯行（即107年4月4日、7日、8日
    、12日、13日、16日、17日、18日、23日、26日），起訴書
    於犯罪事實欄及所犯法條欄已分別敘明：「邱○○竟基於侵入
    住宅之接續犯意」、「被告所為上開數次侵入住宅行為，具
    有時空密接關係，且侵害同一法益，各行為之獨立性極為薄
    弱，依一般社會健全觀念，在時間差距上，難以強行分開，
    在刑法評價上，以視為數個舉動之接續施行，合為包括之一
    行為予以評價，較為合理，屬接續犯，請論以一罪」（見原
    審卷第9、10頁），經核被告前揭所犯數次行為，時、地緊
    密，被告犯罪之動機、目的及侵害之法益亦均相同，應論以
    接續犯，而為實質上一罪，是兩案既有事實上一罪之關係，
    堪認被告被訴「本案」犯行在「前案」起訴之範圍內，雖「
    前案」起訴書之犯罪事實僅記載「107年4月27日」，而未記
    載其餘日期（即107年4月4日、7日、8日、12日、13日、16
    日、17日、18日、23日、26日）部分，仍應認此部分已為「
    前案」之起訴效力所及，而屬同一案件。
  ㈡綜上，「本案」繫屬法院之時間在「前案」之後，業如前述
    ，「本案」乃已經提起公訴之案件，在同一法院重行起訴，
    且「前案」業經被告上訴於原審法院（刑事簡易第二審）而
    未確定（108年度簡上字第283號案件），依據前揭說明，本
    案自無從再為實體判決，而應諭知不受理，是原審之實體判
    決顯然違法（亦未交代另為實體判決之理由為何），檢察官
    上訴意旨雖未敘及此部分，然原判決既有上開可議之處，自
    應由本院將原判決撤銷，並不經言詞辯論，而諭知不受理之
    判決。
據上論斷，應依刑事訴訟法第369條第1項前段、第364條、第303
條第2款、第307條判決如主文。 
中　　華　　民　　國　　109 　年　　7 　　月　　28　　日
                  刑事第二十三庭審判長法  官  李釱任 
                                      法  官  連育群
                                      法  官  崔玲琦
以上正本證明與原本無異。
不得上訴。
                                      書記官  李政庭
中　　華　　民　　國　　109 　年　　7 　　月　　28　　日